# 请教陈版股份代持的帐务处理

提问人：土豆拉拉 时间：2013-07-10 09:48:35
请教陈版，如果发生股份代持，作为代持方未实际出资但作为名义股东。 1 其是否应当就该事项进行帐务处理，反映在报表上？ 2 如果需反映，如何进行记录，借：长期股权投资 贷：其他应付款-股份代持 是否合适？

回答人：chenyiwei
如果实际上并不享有作为股东的权益，也不承担作为股东的义务，则无需进行帐务处理，因为这样确认出来的投资和应付款项分别不符合基本准则对资产和负债的定义和确认条件。

提问人：cherishfei 时间：2015-10-20 20:38:54
请教陈老师，如果这个投资款是由实际股东先打给名义股东，然后名义股东再进行出资，因此实际股东账务做了其他应收-名义股东处理，请问这种情况下，可否签订双方代持关系解除协议，据此确认长投并冲回其他应收-名义股东呢？如果不能这么处理，该其他应收如何披露及处理？谢谢

回答人：chenyiwei
实际股东本来就应当确认股权投资而不是其他应收——名义股东。

提问人：cherishfei 时间：2015-10-21 16:29:02
谢谢陈老师，实务中可能他们就没签订这个代持协议，工商手续都是以名义股东办理的，这种情况下，能否确认为实际股东的投资呢？

回答人：chenyiwei
要重证据，这种情况是既要形式也要实质。没有法律上认可的代持协议的，不能认为是代持。

提问人：nizi124 时间：2017-06-06 13:05:55
请教陈老师，只要认定确属于股权代持情形（比如双方已签订股权代持协议，且实际出资顺序为：实际股东→名义股东→被投资方，分红：被投资方→名义股东→实际股东），那么名义股东就不需要做任何账务处理，而是由实际股东对此投资行为做相关的账务处理吗？

回答人：chenyiwei
一般可以这样理解。因为该项股权对名义股东而言不符合资产定义。

提问人：wangxuqing70111 时间：2017-06-06 23:44:47
关于股权代持，再请教陈老师：有A公司出资 100 万元100%投资成立B公司，B公司当地政府人才引进优惠政策要求，B公司如享受政策必须有符合条件的博士C（系A公司 员工）自然人个人控股，于是A公司与C签订代持股协议，A公司将其持有B公司的51%股权交由C博士持有，而实际出资资金及经营决策和利润分配等等都与C博士无关，A公司对B享有100%的实质控制权。在A公司账面反映其他应收款-C博士 51 万，B公司账面实收资本--A公司 49 万，实收资本--C博士 51 万；请问老师，在A合并报表报表层面，B公司应纳入合并范围 ，A公司是合并49%呢，还是100%合并B公司? 100%合并时，借：实收资本 100 ，贷：长投 49 贷：其他应收款-C博士 51 ，行的通不？ 谢谢！

回答人：chenyiwei
1 、A公司账面上不应确认对C的其他应收款而应确认对B的 100 ％股权投资。所以长期股权投资成本应为100.2、A公司的合并比例应为 100 ％。

提问人：liubin988513 时间：2017-06-11 17:03:20
@chenyiwei 陈老师，最高人民法院关于适用《中华人民共和国公司法》若干问题的规定（三）：商事实践中，由于各种原因公司相关文件中记名的人（名义股东）与真正投资人（实际出资人）相分离的情形并不鲜见，双方有时就股权投资收益的归属发生争议。我们认为，如果名义股东与实际出资人约定由名义股东出面行使股权，但由实际出资人享受投资权益时，这属于双方间的自由约定，根据缔约自由的精神，如无其它违法情形，该约定应有效，实际出资人可依照合同约定向名义股东主张相关权益。故我们在解释（三）
作了此种规定。另一方面，我们认为《公司法》第三十三条第二款规定股东名册中的记名，是名义股东（即记名人）用来向公司主张权利或向公司提出抗辩的身份依据，而不是名义股东对抗实际出资人的依据，所以名义股东不能据其抗辩实际出资人。同样，《公司法》第三十三条第三款虽然规定未在公司登记机关登记的不得对抗第三人，但我们认为在名义股东与实际出资人就股东资格发生争议时，名义股东并不属于此处的“第三人”，所以名义股东不得以该登记否认实际出资人的合同权利。在实际出资人与名义股东间，实际出资人的投资权益应当依双方合同确定并依法保护。但如果实际出资人请求公司变更股东、签发出资证明书、记载于股东名册、记载于公司章程并办理公司登记机关登记等，此时实际出资人的要求就已经突破了前述双方合同的范围，实际出资人将从公司外部进入公司内部、成为公司的成员。此种情况下，参照《公司法》第七十二条第二款规定的股东向股东以外的人转让股权，应当经其他股东过半数同意，我们规定此时应当经其他股东半数以上同意。 按照司法解释理解，只要c博士登记在股东名册了，就应该享有权益，而a与c的协议约定的投资收益等的归属属于公司外的协议。这个时候直接a确认100%股权投资是不是不太合适。当然，这个案例比较极端，就一家股东。

回答人：chenyiwei
即，不能单纯依据会计准则以外的法律条文（含司法解释）作为会计处理的依据。

回答人：chenyiwei
这是实质和形式的区别。民法的基本特点是“不告不理”，在双方均依照合同履行、无争议的情况下，实质上股东权利和义务均归属于A，所以A应确认对标的公司的投资。如果发生纠纷进入诉讼程序，才考虑此类司法解释。

提问人：呼叫帮助 时间：2017-11-08 09:31:45
我遇到一家小贷公司的审计，小贷公司有两位自然人股东退出，小贷公司就让公司员工代持退出股东的股份。财务处理为： 借：其他应收款 贷：实收资本 当时我与管理层沟通时，他们说这是国家对小贷公司的出资额和出资人数有规定，否则公司就不符合开设小贷公司的审批条件。 陈版这时我如何处理？

回答人：chenyiwei
这些员工的持股款项是公司出的？员工不享有分红、表决、转让等股东权利？如果是，实质上是库存股。